臺灣高雄地方法院刑事判決　　　　　　　95年度易字第2521號
公　訴　人　臺灣高雄地方法院檢察署檢察官
被　　　告　乙○○
上列被告因妨害公務案件，經檢察官提起公訴（95年度偵字第
27367 號），本院判決如下：
    主  文
乙○○犯妨害公務執行罪，處拘役伍拾伍日，如易科罰金，以新
臺幣壹仟元折算壹日，減為拘役貳拾柒日，如易科罰金，以新臺
幣壹仟元折算壹日。
    事  實
一、乙○○於民國95年10月16日上午10時15分許，未經依法申請
    集會遊行，即由丙○○駕駛懸掛自製「FORMOSA 臨006 號」
    車牌之宣傳車，搭載乙○○前往位於高雄市苓雅區○○○路
    2 號之「高雄市政府前廣場」，以擴音器不斷播放「台灣共
    和國」理念，惟因音量過大，已影響市政府員工辦公，市政
    府警衛室遂以電話通知所轄高雄市政府警察局苓雅分局民權
    路派出所派員前來處理。當時正在執行巡邏勤務之員警丁○○及李光偉獲報後隨即前往現場察看，發現該宣傳車係由丙○○駕駛，乙○○則坐於副駕駛座上，且該宣傳車並未懸掛
    監理機關核發之車牌，斯時員警丁○○便請丙○○及乙○○
    出示身分證明文件以供查驗，然乙○○並未出示任何身分證
    明文件，僅將自製之「台灣共和國護照」交予員警丁○○，
    而正當員警丁○○欲依該「台灣共和國護照」上所載之姓名
    、年籍以無線電聯絡派出所要求協助查明時，乙○○明知丁○○係依法執行員警盤查之勤務，竟仍以施用強暴之方式，
    伸手將仍在丁○○手上之「台灣共和國護照」搶回，以此方
    式妨害丁○○執行職務。嗣經員警丁○○及李光偉當場將乙○○逮捕，並帶回警局查驗身分，始悉上情。
二、案經高雄市政府警察局苓雅分局報告臺灣高雄地方法院檢察
    署檢察官偵查起訴。
    理  由
壹、程序部分（證據能力之審查）：
    按被告以外之人於偵查中向檢察官所為之陳述，除顯有不可
    信之情況者外，得為證據，刑事訴訟法第159 條之1 第2 項
    定有明文。經查，本件證人丁○○於偵查中向檢察官所為之
    之供述，具有被告以外之人審判外陳述陳述之性質，屬傳聞
    證據，惟既已經具結，且經本院審酌該書面作成時無違法情
    事，應適宜為本案之證據。
貳、實體部分：
一、訊據被告乙○○固不否認由丙○○駕車搭載其於上開時、地
    進行「台灣共和國」理念之宣傳、廣播，理念然矢口否認有
    何妨害公務之犯行，辯稱：(一)若認為伊廣播之噪音過大，應
    由市政府環保局派人來偵測，不是員警之職務行為，且沒有
    用科學儀器偵測音量，沒有處罰的依據；(二)且縱認員警係執
    行未懸掛車牌之交通違規處罰部分，檢查對象應該是丙○○
    ，而不是伊；(三)另該「台灣共和國護照」是屬於伊個人的物
    品，而非身分證明文件，就算伊不配合出示該護照，亦不構
    成妨害公務，且伊數次向員警丁○○索回，丁○○應該要還
    給伊，但其一再拒絕；(四)而刑法第135 條所謂強暴脅迫，必
    須根據當時情況依比例原則加以衡量，並非伊以手順勢取回
    該「台灣共和國護照」，就認為伊是施以強暴脅迫之行為，
    伊拿回該護照後，員警就要將伊拖下車，而非伊要跟員警搶
    該護照云云。經查：
  (一)被告乙○○未經依法申請集會遊行，由丙○○駕駛懸掛自製
    「FORMOSA 臨006 號」車牌之宣傳車搭載其於上開時、地進
    行「台灣共和國」理念之宣傳，並遭警前往取締，被告將自
    製之「台灣共和國護照」交予員警丁○○，嗣被告伸手將仍
    在丁○○手上之「台灣共和國護照」搶回等事實，業經被告
    供述在卷，核與證人丙○○及證人即到場處理員警丁○○到
    庭證述之情節均相符合，並有「台灣共和國護照」內頁影本
    1 紙、懸掛「FORMOSA 臨006 號」車牌之車輛照片6 張在卷
    可稽，應堪信為真實。
  (二)按製造噪音或深夜喧嘩，妨害公眾安寧者，處新臺幣 6,000
    元以下罰鍰，社會秩序維護法第72條第3 款定有明文。而依
    該條進行製造噪音之處罰，通常都為受該噪音影響之人報警
    ，而經處理警員身歷其境瞭解，噪音確實傳於戶外，且經受
    該噪音影響之人證實該噪音確實難以忍受者，始可認其妨害
    公眾安寧，至該噪音是否經以科學儀器測試，則非依本條規
    定進行處罰之必要程序（81年3 月27日司法院（81）廳刑一
    字第329 號函釋參照）。經查，本件係因上開宣傳車之播音
    音量過大，影響市政府員工辦公，經市政府警衛室以電話通
    知所轄高雄市政府警察局苓雅分局民權路派出所派員前來處
    理等事實，業據證人丁○○到庭證述：現場有小貨車在放送
    高音喇叭播放，因吵到辦公，市府警衛叫伊幫他們處理等語
    （見本院96年5 月24日之審判筆錄第4 頁），核與證人丙○○到庭證述：市府警衛請我們放低音量，員警丁○○叫伊關
    小聲一點等語相符（見本院96年5 月24日之審判筆錄第10頁
    ），則市政府警衛除自行勸導被告及丙○○降低音量外，並
    要求員警到場處理，依當時狀況，應足認當時被告及丙○○
    之播音音量確已過大，影響市政府員工辦公，則依上開法條
    及說明，被告及丙○○確實已有違反社會秩序維護法第72條
    第3 款之製造噪音，妨害公眾安寧之行為，員警丁○○自得
    依法進行檢查並處罰，是員警丁○○於案發當時確係依法執
    行職務，應無疑義。至被告雖抗辯：噪音應由市政府環保局
    派人來偵測，不是員警之職務行為，且沒有用科學儀器偵測
    音量，沒有處罰的依據云云，要非可採。
  (三)次按刑法第135 條第1 項之妨害公務罪，以行為人對於公務
    員依法執行職務時，施以強暴、脅迫，即屬當之；所稱「強
    暴」，係指一切有形力即物理力之行使而言，不問其係對人
    或對物為之均包括在內；所稱「脅迫」，則指以侵害生命、
    身體、自由、名譽、財物之不法為目的之意思，通知對方足
    使其生恐怖之心之一切行為而言（最高法院82年度台上字第
    608 號判決參照）。依本件案發當時之情形，被告將其「台
    灣共和國護照」交予員警丁○○後，員警丁○○即取出無線
    電，此有本院96年6 月15日勘驗筆錄在卷可稽，而經本院檢
    視卷附之「台灣共和國護照」內頁影本，其上確實載有被告
    之姓名及出生日期，則員警丁○○案發當時確係欲以無線電
    查證其在現場所可得之被告年籍資料，自應認其查驗該「台
    灣共和國護照」係在依法執行職務。至該「台灣共和國護照
    」雖非公務機關所核發之身份證明文件，然該護照既載有被
    告之姓名及出生日期，則員警依此查驗被告之身份，亦不失
    為執行身份查驗勤務之方法之一，被告自不能以該護照非公
    務機關所核發之身分證明文件，即認員警不得以該護照查驗
    其身分。又被告伸手將在員警丁○○手上之「台灣共和國護
    照」拿回，業據被告供明在卷，且依本院勘驗結果，被告當
    時並未得員警丁○○之同意即突然自丁○○手上取回該護照
    ，此亦有上開勘驗筆錄在卷可稽，則被告出手取回員警丁○○正欲查驗之「臺灣共和國護照」之行為，自係以外來物理
    力量阻止員警丁○○依法執行職務，依首開最高法院判決，
    被告之行為已構成以強暴手段妨害公務執行甚明。至被告抗
    辯：該「台灣共和國護照」是屬於伊個人的物品，而非身分
    證明文件，伊以手順勢取回該護照並非施以強暴脅迫云云，
    要非可採。
  (四)從而，本案事證明確，被告犯行堪予認定，應依法論科。
二、核被告乙○○所為，係犯刑法第135 條第1 項之妨害公務執
    行罪。爰審酌被告以宣傳車播放過大之音量，影響市政府員
    工之辦公，非但經市政府警衛及員警相繼勸導後仍不為所動
    ，尤有甚者，竟出手妨害員警丁○○依法執行職務，行為確
    有不該，並考量被告之動機、手段、犯後態度等一切情狀，
    酌情量處如主文所示之刑，並審酌被告之家庭經濟狀況及職
    業，諭知易科罰金之折算標準，以示儆懲。
據上論斷，應依刑事訴訟法第299 條第1 項前段，刑法第第 135
條第1 項、第41條第1 項前段，刑法施行法第1 條之1 ，判決如
主文。
本案經檢察官甲○○到庭執行職務。
中　　華　　民　　國　　96　　年　　7 　　月　　19　　日
                  鳳山刑事第一庭審判長法  官 黃三友
                                      法　官 林芳華
                                      法  官 陳盈吉
以上正本證明與原本無異。
如不服本判決應於收受本判決後10日內向本院提出上訴書狀，並
應敘述具體理由，如未敘述上訴理由者，應於上訴期間屆滿後20
日內補提理由書狀於本院（均須按他造當事人之人數附繕本）「
切勿逕送上級法院」。
中　　華　　民　　國　　96　　年　　7 　　月　　19　　日
 　　　　　　　　　　　　　　　       書記官  吳俊達
附錄本判決論罪科刑法條：
刑法第135條第1項
對於公務員依法執行職務時，施強暴脅迫者，處3 年以下有期徒
刑、拘役或300 元以下罰金。
